【裁判字號】    98,豐簡上,758
【裁判日期】    981117
【裁判案由】    傷害
【裁判全文】
臺灣臺中地方法院刑事判決           98年度豐簡上字第758號
上  訴  人  臺灣臺中地方法院檢察署檢察官
上  訴  人
即  被  告  乙○○
                    號
            丙○○
            甲○○
上列上訴人即被告因公共危險案件，不服本院豐原簡易庭九十八
年度豐簡字第四三四號，中華民國九十八年六月三十日第一審簡
易判決（聲請簡易判決處刑案號：臺灣臺中地方法院檢察署九十
八年度偵字第一○二四八號），提起上訴，本院管轄之第二審合
議庭判決如下：
    主    文
原判決撤銷。
乙○○共同傷害人之身體，處拘役伍拾玖日，如易科罰金，以新
臺幣壹仟元折算壹日。緩刑貳年。緩刑期間付保護管束。
丙○○共同傷害人之身體，處拘役肆拾伍日，如易科罰金，以新
臺幣壹仟元折算壹日。緩刑貳年。緩刑期間付保護管束。
甲○○共同傷害人之身體，處拘役伍拾日，如易科罰金，以新臺
幣壹仟元折算壹日。緩刑貳年。緩刑期間付保護管束。
    犯罪事實
一、乙○○前於民國七十九年間，因傷害案件，經本院七十九年
    度易字第二三五八號判處罰金二千元，如易服勞役，以銀元
    三十元折算一日確定；嗣又於八十二年間，再因犯傷害及毀
    棄損壞罪案件，經本院八十二年度易字第八一六二號就傷害
    部分判處有期徒刑四月，如易科罰金，以銀元三百元折算一
    日，另就毀棄損壞罪部分判處有期徒刑四月，如易科罰金，
    以銀元三百元折算一日，並應其定執行刑有期徒刑六月，如
    易科罰金，以銀元三百元折算一日，嗣經上訴臺灣高等法院
    臺中分院，經該院上訴駁回並諭知緩刑四年確定（本件不構
    成累犯）。乙○○、丙○○、甲○○與姓名年籍不詳之成年
    男子共四人，於九十八年三月二十五日十九時四十分許，因
    己○○與乙○○發生爭執，竟共同基於傷害他人身體之犯意
    聯絡，先由乙○○、丙○○、甲○○以徒手，另該姓名年籍
    不詳之成年男子則持棍棒，共同毆打己○○之頭部，戊○○
    見狀上前欲勸架制止時，甲○○與該姓名年籍不詳，手持同
    一棍棒之成年男子，則承接前揭同一共同傷害之犯意，共同
    毆打戊○○，致己○○受有頭部挫傷併右眼瞼瘀腫、左唇裂
    傷及雙肘挫擦傷等之傷害；戊○○受有頭部挫傷併血腫、左
    前臂挫瘀傷及左大腿挫瘀傷等之傷害。
二、案經己○○、戊○○訴由臺中縣警察局豐原分局報請臺灣臺
    中地方法院檢察署偵查起訴。
    理    由
壹、程序方面：
一、證人即告訴人己○○、戊○○（下稱證人己○○、戊○○）
    於偵查中之證述，其證據能力之說明：
（一）按刑事訴訟法第一百五十八條之三規定，證人、鑑定人依
      法應具結而未具結者，其證言或鑑定意見不得作為證據。
      告訴人之指訴雖係以使被告受刑事訴追為目的，但非刑事
      訴訟法第三條所稱之「當事人」，乃當事人以外之第三人
      ，除依同法第二百七十一條之一規定到庭單純陳述意見時
      ，毋庸具結外，如就與待證事實有重要關係之親身知覺、
      體驗事實陳述時，即居於證人之地位，依刑事訴訟法增訂
      公布之規定，才應依同法第一百八十六條第一項規定命其
      具結，使告訴人知悉其有據實陳述之義務，以擔保其證言
      之真實，該供述證據始具證據能力，如未踐行人證之法定
      調查程序，應不得作為證據，最高法院九十三年度臺上字
      第六八三八號判決可資參照。
（二）故本件證人己○○、戊○○於偵訊時所為之陳述，倘「就
      與待證事實有重要關係之親身知覺、體驗事實」陳述時，
      須經具結始具證據能力，如未經具結，自應認不具證據能
      力；惟告訴人於偵訊時所為之陳述，倘非屬「就與待證事
      實有重要關係之親身知覺、體驗事實」陳述，雖未經具結
      ，復符刑事訴訟法第一百五十九條之一第二項之規定，亦
      應有證據能力。
（三）故就證人己○○、戊○○於偵查時所述，關於本件被告三
      人與該名真實姓名年籍不詳手持棍棒之成年男子間，如何
      施以傷害犯行之證述，係與待證事實有重要關係之親身知
      覺、體驗事實之陳述，因未經具結，自應認不具證據能力
      。
二、證人己○○、戊○○於警詢之證述，均有證據能力：
（一）按被告以外之人於審判外之陳述，雖不符合同法第一百五
      十九條之一至第一百五十九條之四之規定，但經當事人於
      審判程序同意作為證據，法院審酌該言詞陳述或書面陳述
      作成時之情況，認為適當者，亦得為證據。當事人、代理
      人或辯護人於法院調查證據時，知有第一百五十九條第一
      項不得為證據之情形，而未於言詞辯論終結前聲明異議者
      ，視為有前項之同意，刑事訴訟法第一百五十九條之五亦
      有規定。其立法意旨在於傳聞證據未經當事人之反對詰問
      予以核實，原則上先予排除。惟若當事人已放棄反對詰問
      權，於審判程序中表明同意該等傳聞證據可作為證據；或
      於言詞辯論終結前未聲明異議，基於尊重當事人對傳聞證
      據之處分權，及證據資料愈豐富，愈有助於真實發見之理
      念，且強化言詞辯論主義，使訴訟程序得以順暢進行，上
      開傳聞證據亦均具有證據能力（最高法院九十六年度臺上
      字第五三四○號判決意旨參照）。又按刑事訴訟法第一百
      五十九條第一項規定之立法意旨，乃在於確保被告之反詰
      問權。同法第一百五十九條之五第一項、第二項規定之立
      法意旨，則在於確認當事人對於傳聞證據有處分權，得放
      棄反對詰問權，同意傳聞證據可作為證據；但因我刑事訴
      訟法尚非採徹底之當事人進行主義，乃又限制以法院認為
      適當者，始得為證據。因此，當事人同意或依法視為同意
      某項傳聞證據作為證據使用者，實質上即表示有反對詰問
      權之當事人已放棄其反對詰問權，如法院認為適當，不論
      該傳聞證據是否具備刑事訴訟法第一百五十九條之一至第
      一百五十九條之四所定情形，均容許作為證據；換言之，
      當事人放棄對原陳述人行使反對詰問權者，屬於證據傳聞
      性之解除行為，如法院認為適當，即容許該傳聞證據作為
      證據，不以未具備刑事訴訟法第一百五十九條之一至第一
      百五十九條之四所定情形為前提，非常上訴意旨認以未具
      備該等情形為前提，尚有誤解。又法院於何種情況，得認
      為適當，應審酌該傳聞證據作成時之情況，如該傳聞證據
      之證明力明顯過低或係違法取得，即得認為欠缺適當性；
      惟是否適當之判斷，係以當事人同意或視為同意為前提，
      即當事人已無爭議，故法院除於審理過程中察覺該傳聞證
      據之作成欠缺適當性外，毋庸特別調查，而僅就書面記載
      之方式及其外觀審查，認為無問題而具有適當性即可，最
      高法院九十七年度臺非字第五號判決意旨亦值參照。
（二）經查，本判決所引用證人己○○、戊○○於警詢中之陳述
      ，雖屬傳聞證據，然前揭陳述，經本院於審理時予以提示
      並告以要旨，踐行調查程序，並經檢察官、被告三人均表
      示「並無」意見，則檢察官及被告三人均已「知有」同法
      第一百五十九條第一項不得為證據之情形，而未於言詞辯
      論終結前聲明異議，且本院於準備程序詢問被告三人是否
      聲請調查證據時，被告三人亦均答稱無，僅表示希望查詢
      證人戊○○之住所，以進行調解，並未為任何聲請傳喚證
      人證人己○○、戊○○之表示（本院卷第六十七頁），另
      於本院審理時質之被告三人有無證據請求調查時，被告三
      人亦均未表明聲請傳喚證人己○○到場以保障被告三人之
      詰問權之旨，另該次期日證人戊○○到庭，被告三人亦無
      表示請求詰問到庭之證人戊○○之意，此有本院九十八年
      十一月三日審理筆錄在卷可參（參本院卷九十一頁），依
      刑事訴訟法第一百五十九條之五第二項規定，視為有刑事
      訴訟法第一百五十九條之五第一項之同意。
（三）又本院審酌證人己○○、戊○○上揭陳述，均係出於自由
      意思為之，且陳述之時點均較接近於事實發生之時點，陳
      述之內容係其等親自見聞之事，並無不法取證之情形，且
      係由員警以「因何事至分駐所製作筆錄？」、「於何時？
      何地？遭傷害」等開放性問題為開頭，再由證人己○○、
      戊○○分別以其等之見聞，依時間先後連續自由陳述，且
      警詢筆錄亦分別製作，筆錄末並均分別經證人己○○、戊○○閱覽後始分別為簽名並按捺指印，證人己○○、戊○○並當場提出大雅澄清醫院之診斷證明書為證，從而綜觀
      證人己○○、戊○○於警詢所為之供述，由筆錄製作之外
      部情況觀之，並無誣指、攀附之情形，顯均具有可信之情
      況，而認適當，均得為證據。
貳、實體方面：
一、訊據被告乙○○、丙○○、甲○○三人（下稱被告三人）固
    不否認有傷害證人己○○、戊○○之事實，惟就傷害行為之
    情節，均辯以：係被告乙○○單獨毆打證人己○○，另被告
    丙○○及甲○○二人則共同毆打證人戊○○，並無證人戊○○所稱之「第四人」，亦無任何人手持棍棒云云。然查：
（一）前揭犯罪事實，除有被告三人之前開供述外，復經證人己○○、戊○○於警詢中指述綦詳，復有卷附之大雅澄清醫
      院診斷證明書二紙及證人己○○、戊○○受傷照片、查獲
      照片八張等在卷可參，足堪信為真實。
（二）被告三人雖以前揭等詞置辯，惟查：
  １、證人己○○於警詢時證稱：伊與證人戊○○要攔計程車時
      ，有一自小客車從巷口出來，拉下窗戶對伊大聲喧叫，伊
      請車上之人小聲點，該自小客車遂停在路旁，車上下來共
      四人靠近並毆打伊，其中一名成年男子手持棍棒朝伊頭部
      毆打，該人於警方到達前已離去，故未發現球棒，另三名
      則以徒手方式毆打其頭部及手部，證人戊○○過來勸架，
      也遭對方毆打等語（參警卷第十七頁），核與證人戊○○
      於警詢時證稱：伊與證人己○○欲攔計程車，遭一輛自小
      客車從中山路旁邊巷口出來，並拉下窗戶對伊及證人己○○大聲喧嘩，證人己○○請車上的人小聲點，該自小客車
      於是停到對面馬路旁，從車上下來四名男子靠近伊二人，
      不分清紅皂白就毆打證人己○○，其中一名成年男子手持
      球棒朝證人己○○頭部毆打，該員於警方到達前已離去，
      另外三名則以徒手毆打證人己○○頭部及手部，伊過去勸
      架，也被打傷等語（參警卷第二十頁）相符。其中關於「
      攔計程車時，證人己○○叫車上的人小聲」、「車上下來
      四人」、「有一人持球棒毆打證人己○○」、「該名持球
      棒成年男子於警方到達前已離去」等情，二人證述互核一
      致，應堪信為真實。
  ２、被告三人雖一再辯稱並無第四人及手持球棒之情事，惟衡
      之常情，雙方鬥毆時，倘雙方均無手持兇器，則本件被告
      三人與證人二人間，人數相當，且均為成年男子，又係因
      口角突發爭執，當不至於造成證人己○○受有頭部挫傷併
      右眼瞼瘀腫、左唇裂傷及雙肘挫擦傷等之傷害，另證人戊○○亦受有頭部挫傷併血腫、左前臂挫瘀傷及左大腿挫瘀
      傷等之傷害，傷勢非輕，故就傷勢情形以觀，倘無任何兇
      器助勢，僅以徒手實難遽以造成前揭傷害。
  ３、另就傷害部分之犯行，被告三人既已於警詢時坦承不諱，
      證人己○○與證人戊○○當無理由刻意捏造「第四人」且
      「手持球棒」等情節，蓋是否有「第四人」及「手持球棒
      」等情節，非屬傷害行為之關鍵事項，衡之常情，證人己○○與證人戊○○實無就非關鍵事項之前揭細節，捏造不
      實之事項以誣指被告三人之必要，故證人己○○、戊○○
      證述有另一名真實姓名年籍不詳之成年男子手持棍棒乙節
      ，自堪採為真實。
（三）是被告三人上揭辯詞，無非推諉之虛詞，委不可採，本件
      事證明確，應依法論科。
二、是核被告三人所為，均係犯刑法第二百七十七條第一項之傷
    害罪。另被告三人與另一名姓名年籍不詳之成年男子，就上
    揭傷害罪彼此間，有犯意聯絡及行為分擔，均為共同正犯。
    原審認被告罪證明確，因予論罪科刑，固非無見，惟查：
（一）被告三人與另一名姓名年籍不詳之成年男子，由該名成年
      男子持球棒，與被告三人以徒手方式，共同毆打證人己○○等情，業如前述，原審僅認定由被告乙○○、丙○○共
      同歐打證人己○○乙節，原判決就此部分所認定之事實顯
      然有誤。
（二）另查，被告乙○○前於七十九年間，因傷害案件，經本院
      七十九年度易字第二三五八號判處罰金二千元，如易服勞
      役，以銀元三十元折算一日確定；嗣又於八十二年間，再
      因犯傷害及毀棄損壞罪案件，經本院八十二年度易字第八
      一六二號就傷害部分判處有期徒刑四月，如易科罰金，以
      銀元三百元折算一日，另就毀棄損壞罪部分判處有期徒刑
      四月，如易科罰金，以銀元三百元折算一日，並應其定執
      行刑有期徒刑六月，如易科罰金，以銀元三百元折算一日
      ，嗣經上訴臺灣高等法院臺中分院，經該院上訴駁回並諭
      知緩刑四年確定等情，有臺灣高等法院被告前案紀錄表乙
      紙在卷可稽，雖於本件不構成累犯，但足稽被告乙○○遇
      爭執，其處事態度不知理性解決，常因細故而傷害他人，
      與被告丙○○、甲○○素無前科有別，理應於刑度上有所
      區別，但原審未慮及此，就被告三人課與相同刑度，有失
      公平。
（三）再就被告三人之參與程度，被告丙○○、甲○○亦有參與
      毆打證人己○○之行為，既如前述，而被告甲○○則除毆
      打證人己○○外，亦有毆打證人戊○○，故被告甲○○之
      參與程度，顯然較被告丙○○情節為重，原判決未將被告
      丙○○、甲○○刑度有所區別，亦有未當。
（四）綜上所述，就量刑事項之審酌，本院認就被告乙○○之前
      科資料及被告三人之參與程度及犯罪情節，均較原判決認
      定之情節為重，故認原判決之量刑確屬過輕，故公訴人上
      訴意旨指摘原判決量刑過輕乙節，為有理由，至於被告三
      人上訴意旨指摘原判決量刑過重乙節，即無理由，且原判
      決有上開可議之處，自應由本院予以撤銷改判。爰審酌被
      告犯罪之動機、目的、手段、其品行及智識程度、被害人
      所受傷勢、被告三人之前科與犯罪情節、參與程度等一切
      情狀，分別量處如主文第二項以下所示之刑，並均諭知易
      科罰金之折算標準。末查被告丙○○、甲○○等二人，前
      均未曾因故意犯罪受有期徒刑以上刑之宣告，又被告乙○○雖於八十二年間，經本院八十二年度易字第八一六二號
      就傷害部分與毀棄損壞罪部分合併定應執行刑為有期徒刑
      六月，如易科罰金，以銀元三百元折算一日，嗣經上訴臺
      灣高等法院臺中分院，經該院上訴駁回並諭知緩刑四年確
      定，緩刑期滿未經撤銷，其刑之宣告已失其效力，亦屬未
      曾因故意犯罪受有期徒刑以上刑之宣告等情，均有前揭被
      告前案紀錄表及臺灣臺中地方法院檢察署刑案資料查註紀
      錄表各一份在卷可按，被告三人因一時失慮，偶罹刑典，
      且已分別與證人己○○、戊○○達成和解，賠償證人戊○○損害，有卷附調解筆錄結果二紙在卷可參，本院認被告
      三人經此刑之宣告，均應知警惕而無再犯之虞，本院認以
      暫不執行其刑為適當，爰併予宣告緩刑二年，用勵自新；
      復為確實督促被告三人謹慎言行，並培養正確之法律觀念
      ，爰併予諭知緩刑期間付保護管束，以資矯正。
據上論斷，應依刑事訴訟法第四百五十五條之一第一項、第三項
、第三百六十九條第一項前段、第二百九十九條第一項前段，刑
法第二十八條、第二百七十七條第一項、第四十一條第一項前段
、第七十四條第一項第一款、第九十三條第一項，刑法施行法第
一條之一第一項、第二項前段，判決如主文。
本案經檢察官丁○○到庭執行職務。
中    華    民    國    98    年    11    月    17    日
                  刑事第五庭審判長法  官  張靜琪
                                  法  官  丁智慧
                                  法  官  林慶郎
以上正本證明與原本無異
本件不得上訴。
                                  書記官  黃士益
中    華    民    國    98    年    11    月    17    日


司法院資訊處製作；財團法人民間司法改革基金會備份。
